臺灣桃園地方法院交通事件裁定　　　　99年度交聲字第1754號
原處分機關　交通部公路總局新竹區監理所桃園監理
異　議　人
即受處分人　張涵茹
上列異議人因違反道路交通管理處罰條例案件，對於交通部公路
總局新竹區監理所桃園監理站於民國99年12月2 日所為之處分（
原處分案號：桃監裁罰字第裁52-DB0000000號），聲明異議，本
院裁定如下：
    主  文
原處分撤銷。
張涵茹不罰。
    理  由
一、原處分意旨略以：異議人即受處分人張涵茹於民國99年10月
    30日下午2 時50分許，騎乘車牌號碼MD3-908 號重型機車行
    經桃園市○○街與樹仁二街口時，為桃園縣政府警察局桃園
    分局大樹派出所警員發覺駕駛人有「闖紅燈（直行）」之違
    規，遂填掣桃警局交字第DB0000000 號舉發違反道路交通管
    理事件通知單（下稱舉發單）舉發，異議人不服提出陳述，
    經原處分機關調查後，認異議人上開違規行為明確，爰依道
    路交通管理處罰條例第53條第1 項之規定，裁處罰鍰新臺幣
    （下同）1,800 元，並依同條例第63條第1 項第3 款之規定
    ，併記違規點數3 點等語。
二、聲明異議意旨略以：伊當天係騎乘上開重型機車自龜山工業
    區○○○路接桃鶯路，再右轉接樹仁二街，再綠燈左轉建新
    街往八德東勇街住家方向行駛，左轉後前有警察已攔檢一輛
    從建新街穿越樹仁二街直闖紅燈的機車，但伊是從樹仁二街
    的方向綠燈左轉，當時是離峰時段，伊又是第一輛機車，當
    然左轉，就被取締員警誤認伊是從建新街方向行駛，伊有解
    釋是綠燈，並沒有闖紅燈，但員警不聽解釋，員警詢問是否
    跟在直闖紅燈機車的後面，伊回答：『對啊』，但想一想便
    可瞭解根本是警察取締有誤。伊會在舉發單上簽名是因為伊
    只是個學生，根本不懂警察是何原因開單，以為是例行執行
    公務，所以不敢再多講。伊是從龜山工業區下班，行經的方
    向是從樹仁二街左轉建新街，並無必要直行建新街，爰依法
    聲明異議，請求撤銷原處分等語。
三、經查：
（一）按犯罪事實應依證據認定之，無證據不得認定其犯罪事實
      ，刑事訴訟法第154 條第2 項定有明文。次按認定犯罪事
      實所憑之證據，雖不以直接證據為限，間接證據亦包括在
      內；然而無論直接或間接證據，其為訴訟上之證明，須於
      通常一般之人均不致有所懷疑，而得確信其為真實之程度
      者，始得據為有罪之認定，倘其證明尚未達到此一程度，
      而有合理之懷疑存在時，事實審法院復已就其心證上理由
      予以闡述，敘明其如何無從為有罪之確信，因而為無罪之
      判決，尚不得任意指為違法（最高法院76年臺上字第4986
      號判例意旨參照），而法院受理交通事件，依據道路交通
      管理處罰條例第89條前段之規定準用刑事訴訟法之規定，
      亦即法院於受理交通聲明異議事件時，如經證據調查之程
      序，就原處分機關認定行為人違反道路交通管理處罰條例
      之事實仍存有合理之懷疑而無法達到確信為真實之程度，
      本院即應基於罪疑唯輕之原則為有利於行為人之解釋，作
      對行為人有利之認定。
（二）異議人即受處分人張涵茹駕駛車號MD3-908 號重型機車，
      於99年10月30日下午2 時50分許，行經桃園縣建新街與樹
      仁二街口，為警以闖紅燈（紅燈直行）為由舉發違規一節
      ，固有上開舉發違規通知單1 紙附卷可佐。然異議人辯稱
      其當日係由上班處所龜山工業區之「南僑化工」，於同日
      下午2 時許下班後，路徑是由沿樹仁二街直行後左轉建新
      街行駛，當時是綠燈左轉，伊是第一輛機車，由路徑圖可
      以知道，由公司下班至東勇街家中，實無必要繞路行駛等
      語（見本院交聲卷聲明異議狀所載），並提出當日99年10
      月30日打卡單，所載之上午下班時間為14時18分有打卡單
      影本1 紙在卷可稽，經本院函詢僑和公司，函覆略以：異
      議人張涵茹為本公司兼職人員，打卡單確實為99年10月份
      ，而僑和與南僑化工為關係企業（見本院卷第33頁），是
      可認異議人當日下午2時許確實從龜山工業區下班離開，
      此部分堪信屬實。第觀諸卷附僑和公司所在位置為興邦路
      35號龜山工業區內，而異議人住所為桃園縣八德市○○街
      489 巷8 弄58號，果欲自該地點出發前往東勇街，衡情沿
      建新街直行之路徑確實較沿樹仁二街左轉建新街之路徑較
      為長，後者之行車動向、路徑確實較為便捷、快速，而無
      須繞道行駛。再參以上異議人打卡下班時間為99年10月30
      日下午2 時18分，而異議人遭舉發闖紅燈之違規時間則係
      99年10月30日下午2 時50分，二者相距非長，是異議人前
      揭辯稱尚非全無可採。
（三）至於證人即本件舉發警員張哲豪固於本院訊問時證稱：當
      時我和許文枝警員站在建新街上執行交通違規取締勤務，
      當時站立地點即如庭呈照片之圈示處（見本院卷第27頁上
      方照片），有親眼看到兩位機車騎士闖紅燈，由許文枝攔
      停第一位，由伊攔停第二位也就是異議人，伊先問異議人
      是否知道會被伊攔停，異議人答稱不知道，伊說因為他闖
      紅燈，異議人當時並沒有說什麼，伊就請他出示行照、駕
      照，並開立紅單等語（見9 本院卷第20頁反面-21 頁），
      然經本院詢以「就你剛剛提出照片所示，你們所站立之位
      置，就直行建新街的車輛會有遮蔽障礙，有無意見？」，
      證人張哲豪則稱：我們所站立之位置，對於直行的車輛或
      許沒有辦法看的很清楚，但是對於是否左轉建新街的車輛
      可以看得很清楚，伊看到異議人時，異議人還沒有越過紅
      燈及第一條停止線，伊確定異議人不是由樹仁二街路燈左
      轉等語（見同卷第21頁反面）；是依證人張哲豪證述內容
      佐以其當庭提出之站立視角照片（見本院卷第27頁下方照
      片），因該路段呈轉彎角度，該位置顯然無法清楚看到樹
      仁二街與建新街口之第一條停止線，且距離樹仁二街與建
      新街口有相當之距離，似無法明確判斷車輛駕駛人係由樹
      仁二街左轉駛入建新街，抑或直行建新街。是顯然無法全
      然排除異議人是於樹仁二街之號誌為綠燈時，騎乘上開機
      車沿樹仁二街直行再左轉建新街之可能性，尚不足以證實
      異議人確有於建新街之交通號誌為紅燈時，仍沿建新街直
      行，而闖越建新街、樹仁二街該交岔路口之違規情事。
五、綜上所述，異議人辯稱本件警員舉發有誤等語，非無可採。
    此外，復查無其他積極證據足以證明異議人有上開闖紅燈之
    違規行為，原處分機關未予詳查，遽對異議人為上開裁處，
    即難認允當，異議人之異議為有理由，爰由本院將原處分撤
    銷，並諭知異議人不罰，以資適法。
據上論斷，應依道路交通管理處罰條例第87條第2 項、道路交通
事件處理辦法第19條前段，裁定如主文。
中    華    民    國    100     年    4     月    22  日
                  交通法庭    法  官   黃裕民
以上正本證明與原本無異。
如不服本裁定，應於裁定送達後5 日內向本院提出抗告狀。
                              書記官   蕭秀蓉
中    華    民    國   100    年    4     月    22    日